【裁判字號】    89,易,4187
【裁判日期】    900504
【裁判案由】    詐欺
【裁判全文】
台灣台中地方法院刑事判決                        八十九年度易字第四一八七號
    公  訴  人  臺灣臺中地方法院檢察署檢察官
    被      告  庚○○
右列被告因詐欺案件，經檢察官提起公訴（八十九年度偵字第一五五六０號），本院
判決如左：
    主  文
庚○○被訴詐欺辛○○、丁○○部分無罪。
其餘被訴詐欺己○○部分免訴。
    理  由
甲、無罪部分：
一、公訴意旨另以：被告庚○○與蔡全光、丙○○（二人均業已起訴）及其他不詳姓
    名年籍之二名成年男子，共同基於意圖為自己不法所有之詐欺犯意聯絡，共組詐
    欺集團，於八十六年十月十九日及同年月二十九日，分別在高雄市白金漢大飯店
    及台北市來來大飯店，以附表所示之犯罪方法向被害人辛○○、丁○○夫妻詐取
    六百六十萬元，因認被告庚○○涉有刑法第三百三十九條第一項之詐欺取財罪嫌
    等語。
二、按犯罪事實應依證據認定之，無證據不得推定其犯罪事實；又不能證明被告犯罪
    或其行為不罰者，應諭知無罪之判決，刑事訴訟法第一百五十四條第三百零一
    條第一項分別定有明文。又告訴人之告訴，係以使被告受刑事訴追為目的，是其
    陳述是否與事實相符，仍應調查其他證據以資審認，最高法院五十二年台上字第
    一三○○號著有判例可資參照。
三、公訴人認被告庚○○涉有前揭詐欺被害人辛○○、丁○○夫妻二人之犯行，係以
    上揭事實業據被害人辛○○、丁○○二人分別於警訊時及偵查中指述綦詳，並於
    警訊時或當庭指認被告庚○○係向渠等詐取財物之人等語無訛，且被害人辛○○
    、丁○○於警訊時或偵查中所陳述之被害情節，核與被告庚○○先前所為之詐欺
    犯罪手法相類似，足證被害人辛○○、丁○○應無誤認之虞，為其主要論據。惟
    訊據被告堅詞否認有何詐欺犯行，辯稱：伊並無向辛○○、丁○○二人詐騙等語
    。經查，被害人辛○○及丁○○夫妻二人雖於本院審理中均堅稱被告庚○○有參
    與詐欺犯行，並均指述被告庚○○所扮演之角色係在賭博過程中，經一位扮演「
    老千」之人聯絡，通知拿錢至飯店借款予「老千」之人，惟被害人辛○○於八十
    九年十月二十七日檢察官偵查中指稱：「（問：庚○○扮演何角色？）他是扮演
    老千。」、「（問：為何那麼確定是庚○○？）我與庚○○曾一起過，所以我肯
    定當初扮演老千之人即是庚○○。」（詳台灣台中地方法院檢察署八十九年度偵
    字第一五五六０號卷第二十三頁）等語，是被害人辛○○所指被告庚○○所扮演
    之角色，前後指述不一，難憑渠夫妻二人於本院審理中之指述一致即認被告確係
    詐欺辛○○夫妻之人。次查，另案共犯丙○○已坦承有參與詐騙辛○○夫妻之犯
    行，且亦經法院判決有罪確定，惟仍堅稱未與被告共同作案過，且伊與其他四名
    外籍人士在詐騙辛○○夫妻時，已事先言明不會再讓其他人加入，自始至終均只
    有五人行騙，並未如辛○○所言有第六個人出現等語，足徵被害人辛○○、丁○○於本院審理中所為相同之指述顯與事實不符。再被害人辛○○曾於台灣高等法
    院八十七年度上易字第六四０八號案件調查時，陳稱被告庚○○有些相似，但不
    能確定（見該案卷第五九頁及卷附台灣高等法院八十七年度上易字第六四八０號
    判決理由四所載）等語，益徵被害人辛○○確無法明確指認被告庚○○即係參與
    行騙之人。此外，復查無其他積極證據足資證明被告庚○○確有參與詐騙被害人
    辛○○夫妻之犯行，揆諸首開說明，不能證明被告犯罪，自應就此部分為被告庚○○無罪之諭知。
乙、免訴部分：
一、公訴意旨略稱：庚○○係有犯罪習慣之人，渠曾於民國八十六年間及八十八年間
    均因詐欺案件，經台灣高等法院及台灣高等法院台中分院分別判處有期徒刑二年
    及一年八月確定在案，目前在台灣台中監獄執行中（尚未構成累犯），竟不知悔
    改，復另行起意，與戊○○（業經法院判決有罪確定）、壬○○（業經本院審理
    中）及不詳姓名、年籍之成年男子一名、成年女子一名，五人共同基於詐欺之犯
    意聯絡，共組詐欺集團，於八十七年八月三十一日，在台北市三德大飯店內，以
    附表所示之犯罪方法向被害人己○○詐取新台幣（下同）一百五十萬元及美金八
    萬元，因認被告庚○○涉有刑法第三百三十九條第一項之詐欺取財罪嫌等語。
二、按案件曾經判決確定者，應諭知免訴之判決，刑事訴訟法第三百零二條第一款定
    有明文。又訴訟上所謂一事不再理之原則，關於實質上一罪或裁判上一罪，亦均
    有其適用。連續犯係裁判上一罪，其一部分犯罪事實曾經判決確定者，其效力當
    然及於全部，故檢察官復將其他部分重行起訴，亦應諭知免訴之判決（最高法院
    四十九年度臺非字第二０號判例參照）。
三、經查：本件被告庚○○對於公訴人所指之右揭犯罪事實矢口否認，辯稱：伊並無
    向己○○詐騙云云，然查，右揭犯罪事實，業據被害人己○○指訴明確，且被害
    人己○○亦曾於八十八年十月二十日下午二時十分許，在台中縣警察局刑警隊當
    場指認被告庚○○係扮演賭博老千之角色向其詐騙之人無訛，有該份警訊筆錄一
    份在卷足稽（詳台灣台中地方法院檢察署八十九年度偵字第一０二三號卷第十二
    頁），及當時訊問被害人己○○之警員甲○○到庭證述明確；又詐賭當時陪同己○○在場之證人乙○○，於本院審理中當場指認被告庚○○係扮演老千之人，且
    其所證述之情節，亦與被害人己○○所指訴之被害事實相符；再另案共犯壬○○
    、戊○○雖於本院審理中均證稱未與被告庚○○共同設賭局詐騙他人等語，然壬○○證稱確有一位自稱係庚○○之人在台北一家飯店，扮演「老千」之角色，教
    導在場之人依如附表一之方式玩賭等語，另證人戊○○於八十八年十一月十日台
    灣士林地方法院檢察署檢察官偵查中亦供承：「（問：己○○被騙這件案件是誰
    做的？）庚○○的姪子叫陳木榮、壬○○、庚○○三人做的。」、「（問：如何
    知道該案是他們三人做的？）因我在庚○○那裡當過司機一陣子，後來我不做去
    高雄做生意，壬○○跟陳木榮有來找過我，跟我說他們有『一條』，有分到一些
    美金，我才知道有此事。」、「（問：你當庚○○的司機多久？）半年多，庚○○沒正常職業，且是整個詐欺的主腦，負責計劃的。」等語（詳台灣士林地方法
    院檢察署八十八年度偵字第一０八四六號卷第十一頁），足見被告庚○○確有上
    揭詐欺之犯行。惟被告庚○○前曾於八十六年十二月間，與其他五名成年男女，
    共同以如附表所示之犯罪模式，實施詐欺犯行，業經台灣台北地方法院以八十七
    年易字第三二一三號判處有期徒刑二年，嗣經台灣高等法院於八十八年六月二日
    以八十七年度上易字第六四八０號駁回上訴確定，有上開台灣高等法院八十七年
    度上易字第六四八０號刑事判決、台灣台中地方法院檢察署刑案資料查註紀錄表
    及台灣高等法院被告全國前案紀錄表各一份在卷可稽。是本件被告被訴右揭犯罪
    事實之犯罪時間，係在前揭已判決確定案件之最後審理事實法院宣示判決前發生
    ，足見被告先後二次之詐欺犯行，不僅時間緊接，手法相同，且均屬觸犯犯罪構
    成要件相同之罪名，被告顯係基於概括之犯意反覆為之，為連續犯，應依刑法第
    五十六條論以一罪，其一部分犯罪事實既曾經判決確定，其效力自及於全部，依
    前揭說明，自應就此部分諭知被告庚○○免訴之判決。
據上論斷，應依刑事訴訟法第三百零二條第一款、第三百零一條第一項，判決如主文
。
中      華      民      國    九十      年      五      月      四      日
                                臺灣臺中地方法院刑事第六庭
                                    法  官  許  月  馨
右正本證明與原本無異。
如不服本判決，應於判決送達後十日內向本院提出上訴狀，其未敘述理由者並應於提
出上訴狀後十日內向本院補提理由書（應附繕本)。
                                    書記官
中      華      民      國    九十      年      五      月      四      日
┌────────────────────────────────────┐
│  附表                                                                  │
├────────────────────────────────────┤
│       犯    罪    模    式                                             │
│由四至六名不等之嫌犯（其中常有數名外籍人士）共組詐騙集團，冒充有意回國投│
│資之華僑，看報紙或廣告尋找要出售土地或銷售商品之被害人，先由其中一至二人│
│「仲介者」以購買或請求仲介土地或購買商品為由與被害人接洽，出價極為大方，│
│並佯稱該土地或商品係某「董仔」所委託購買，數度接洽後即利用機會將被害人攜│
│至該「董仔」在臺租住處或飯店內，介紹彼此認識，期間「董仔」慨然談及其世交│
│之子「敗家子」賭博揮霍無度及種種不肖行徑，談至傷心處常潸然淚下；此際「敗│
│家子」即帶著一至二百萬美元（實則不過一萬六千餘美元，其中僅有一疊百元美鈔│
│，其他均為一元美鈔或白紙）出現，向大夥道述其昨日在某賭場輸了一百萬美元等│
│語，並急著再拿鉅額美金去翻本，暫不談土地買賣或購買商品事宜；「董仔」藉此│
│機會向「敗家子」稱：其所以輸錢係因被詐賭所致。並即聯絡一專長賭術之友人「│
│老千」前來解說，約隔不久「老千」即到場，並向「敗家子」、被害人和大夥表演│
│「敗家子」被詐賭輸錢之賭術，「敗家子」直道不信邪，且稱其友人曾教他一種絕│
│對不會賭輸之方法，即每次下注賭輸後加倍押注，直到贏為止，「敗家子」堅持不│
│信「老千」之解說，並稱如有人要與其對賭需準備和其相同數額之賭金，隨即揚長│
│而去。此際「董仔」出言要求被害人幫忙救救執迷不悟之「敗家子」，並稱：如要│
│眼睜睜看「敗家子」最終將錢輸光，倒不如大夥共謀將其錢財全數羸過來，再由大│
│家均分投資做生意，另抽出部分錢財由大家共同佈施行善；期間大夥藉機在旁說服│
│被害人，為防被害人將此事宣揚並取得被害人信任，大夥提議三柱香義結金蘭，依│
│年齡大小排列，彼此以兄（妹）弟相稱，並立下毒誓，絕不得將此事透露予他人。│
│接著「老千」即向大夥示範如何詐賭，由被害人作莊，以一把一元硬幣或鈕釦為賭│
│具，在紙上劃六格寫上一、二、三、四、五、六，以「逢六進位」（例如八枚硬幣│
│就是二點，九枚硬幣就是三點）方式猜莊家點數押賭，大夥以共同約定之暗記要詐│
│騙「敗家子」，演練數遍後各人分頭返家籌款。被害人返家籌得賭金後，大夥即安│
│排與「敗家子」之賭局；剛開始被害人依「老千」教導之方法果然連贏數把，中途│
│「敗家子」藉機離席數分鐘，「老千」以再教導被害人更熟練操作為由，暗中增置│
│或抽掉一枚硬幣或鈕釦，自此「敗家子」即開始押注鉅額賭金，被害人則全盤皆輸│
│，並欠下鉅額賭債，需另再籌錢償還，詐騙集團得手後則迅速更換據點或搭機出境│
│。                                                                      │
└────────────────────────────────────┘


司法院資訊處製作；財團法人民間司法改革基金會備份。
